臺灣臺北地方法院民事判決　　　　　　　　　　　　　九十年度訴字第四０八六號
　　原　　　告　乙○○○
　兼訴訟代理人　丙○○
　　被　　　告　甲○○
右當事人間侵權行為損害賠償事件，本院於中華民國九十三年七月十九日言詞辯論終
結，判決如下：
    主    文
被告應給付原告丙○○新台幣肆拾壹萬捌仟佰肆拾元及自民國九十年三月四日起
至清償日止按年息百分之五計算之利息。
被告應給付原告乙○○○新台幣伍萬捌仟捌佰柒拾捌元及自民國九十年三月四日起至
清償日止按年息百分之五計算之利息。
原告其餘之訴駁回。
訴訟費用由原告丙○○負擔百分之十五，原告乙○○○負擔百分之五，餘由被告負擔
。
本判決第一項、第二項，得假執行。
原告其餘假執行之聲請駁回。
    事    實
甲、原告方面：
壹、聲明：
一、被告應分別給付原告丙○○新台幣（下同）五十一萬五千元、原告乙○○○八萬
    五千元，及各自起訴狀繕本送達之翌日起至清償日止，按年息百分之五計算之利
    息
二、願供擔保，請准宣告假執行。
貳、陳述：
一、被告於八十九年四月一日下午三時二十分許，駕駛車號Ｌ九－三六九一號自用小
    客車，沿台北市○○區○○路二段南往北方向行駛，途經西園路二段二八一巷南
    北向閃黃燈、東西向閃紅燈之交岔路口時，應注意車前狀況，依當時情形，並無
    不能注意情事，竟疏於注意而未減速行駛，而撞及原告丙○○所騎乘之機車，致
    原告丙○○及乙○○○二人倒地受傷，機車全毀，被告竟隨即駕車逃逸，案經本
    院檢察署提起公訴，並經本院刑事庭以八十九年交訴字第一一五號以傷害罪判處
    拘役五十日，並以肇事逃逸罪判處有期徒刑七月確定徒刑在案，爰依民法第一百
    八十四條第一項前段、一百九十三條及一百九十五條規定，請求被告賠償如訴之
    聲明第一項所示之金額。
二、原告丙○○請求之部分：
（一）機車全毀之損害賠償新台幣（下同）一萬五千元。
（二）醫療費用十萬元。
（三）喪失或減少勞動能力之損失三十萬元：原告丙○○原任職於協建水果行，因被
      告之過失所造成之車禍事故，除使原告丙○○雙手無法搬運貨物外，且因復健
      及治療尚須一段時日（可能長達一年以上），致原告丙○○亦無法繼續照顧水
      果行之生意，因而減少勞動能力，甚至有喪失之虞。
（四）增加日常生活之需要五萬元：包括復健用品及中藥補品之添購。
（五）慰撫金十萬元：原告丙○○為家中經濟支柱，遭此事故後，除對家計有莫大影
      響外，生理上及精神上均受極大痛苦，致夜夜無法安眠，故請求慰撫金十萬元
      。
（六）以上合計五十六萬五千元。
三、原告乙○○○請求之部分：
（一）醫藥費用及增加日常生活需要之費用三萬五千元：因被告之過失致原告乙○○
      ○臉部受有撕裂傷，除就醫外，尚須中藥調理身體。
（二）慰撫金五萬元：原告乙○○○遭此事故後，除擔心其夫即原告丙○○無法工作
      對家庭生計之影響外，亦擔心其臉部之撕裂傷有破相之虞，精神遭受重大打擊
      ，故請求被告賠償慰撫金五萬元。
四、原告夫妻二人均從事水果行批發工作，均為初中畢業。
參、證據：提出診斷證明書及醫療費用收據為證。
乙、被告方面：
    被告未於言詞辯論期日到場，亦未提出準備書狀作何聲明或陳述。
丙、本院依職權調閱本院八十九年度交訴字第一一五號偵審全卷，向法務部調閱被告
    在監
    稽徵所、及財政部台灣省北區國稅局新店稽徵所檢送兩造八十八年至九十年近三
    年所得稅申報暨核定資料，另依職權函請財政部財稅資料中心檢送兩造之財產總
    歸戶資料，並依職權函請國立台灣大學醫學院附設醫院及台北市立和平醫院查覆
    原告丙○○及乙○○○兩人因本件八十九年四月一日車禍所受傷勢及癒後狀況。
    理  由
甲、程序方面：
    本件被告未於言詞辯論期日到場，無民事訴訟法第三百八十六條所列各款情形，
    依原告之聲請，由其一造辯論而為判決。
乙、得心證之理由：
一、原告起訴主張：被告於八十九年四月一日下午三時二十分許，駕駛車號Ｌ九－三
    六九一號自用小客車，沿台北市○○區○○路二段南往北方向行駛，途經西園路
    二段二八一巷南北向閃黃燈、東西向閃紅燈之交岔路口時，應注意車前狀況，依
    當時情形，並無不能注意情事，竟疏於注意而未減速行駛，而撞及原告丙○○所
    騎乘之機車，致原告丙○○及乙○○○二人倒地受傷，機車全毀，被告竟隨即駕
    車逃逸，案經本院檢察署提起公訴，並經本院刑事庭以八十九年交訴字第一一五
    號以傷害罪判處拘役五十日，並以肇事逃逸罪判處有期徒刑七月確定徒刑。原告
    丙○○因本件車禍，受有五十六萬五千元之損害，原告乙○○○則受有八萬五千
    元之損害，爰依民法第一百八十四條第一項前段、一百九十三條及一百九十五條
    請求命被告賠償如訴之聲明所示之金額。
二、原告主張被告於八十九年四月一日下午三時二十分許，駕駛車號Ｌ九－三六九一
    號自用小客車，沿台北市○○區○○路二段南往北方向行駛，途經西園路二段二
    八一巷南北向閃黃燈、東西向閃紅燈之交岔路口時，應注意車前狀況，依當時情
    形，並無不能注意情事，竟疏於注意而未減速行駛，而撞及原告丙○○所騎乘之
    機車，致原告丙○○及乙○○○二人所乘機車倒地，原告丙○○因此受有臉部二
    處撕裂傷五Ｘ０．二Ｘ０．二公分、右肩瘀傷六Ｘ六公分、右下肢瘀傷三Ｘ三公
    分、左下肢瘀傷二Ｘ二公分，原告乙○○○因此受有前額裂傷四Ｘ０．二公分、
    右手瘀傷三Ｘ三公分、左足瘀傷三Ｘ三公分等傷，被告竟隨即駕車逃逸，案經鈞
    院檢察署提起公訴，並經本院刑事庭以八十九年交訴字第一一五號以傷害罪判處
    拘役五十日，並以肇事逃逸罪判處有期徒刑七月確定，以及原告夫妻二人均從事
    水果行批發工作，均為初中畢業之事實，業據其提出診斷證明書為證，並經本院
    依職權調閱本院八十九年交訴字第一一五號卷宗審核無訛，被告經合法通知，並
    未到庭或提出書狀作何爭執，自堪信原告之主張為真實。
三、按因故意或過失，不法侵害他人之權利者，負損害賠償責任；不法侵害他人之身
    體或健康者，對於被害人因此喪失或減少勞動能力或增加生活上之需要時，應負
    損害賠償責任；不法侵害他人之身體、健康，被害人雖非財產上之損害，亦得請
    求賠償相當之金額，民法第一百八十四條第一項前段、第一百九十三條第一項、
    第一百九十五條第一項定有明文。被告行經交岔路口，疏於注意而未減速行駛，
    而撞及原告丙○○所騎乘之機車，致原告丙○○及乙○○○二人倒地受傷，機車
    全毀，自係不法侵害原告二人之權利，揆諸前開規定，原告自得請求被告賠償其
    所受之損害，茲就原告之請求審酌如下：
（一）原告丙○○部分：
１．機車損失：
    此部分業經本院另以裁定駁回，不另贅述。
２．醫藥費：
    經本院依職權向國立台灣大學附設醫院、台北市立和平醫院、家福中醫診所、遠
    東聯合診所函查結果，原告丙○○因本件車禍，於國立台灣大學附設醫院支出醫
    藥費用九千七百七十七元，於台北市立和平醫院支出醫療費用共三千三百三十四
    元，於家福中醫診所支出醫療費用共二千四百五十元，於遠東聯合診所支出醫療
    費用共二千七百八十二元，此有國立台灣大學附設醫院九十一年十二月二十五日
    （九十一）校附醫秘字第九一○○二○九四二七號函、台北市立和平醫院九十一
    年十二月二十五日北市和醫住字第○九一六○九一一二○○號函、家福中醫診所
    九十一年十二月二十四日回函、遠東聯合診所九十二年二月十九日九十二年遠醫
    字第○○八三號函在卷可稽，是以原告丙○○因本件車禍所支出之必要醫療費用
    共計一萬八千三百四十三元，就此數額自得請求被告如數賠償，惟逾此範圍之數
    額尚無從認為係因本件車禍所支出之必要醫療費用，尚無從令被告負賠償之責。
    ３．喪失或減少勞動能力之損失：
    經本院依職權向國立台灣大學附設醫院函查結果，原告丙○○於八十九年四月十
    七日至該院外部門診，同月二十三日至二十七日因右肩部肩峰鎖股關節脫位而住
    院接受手術治療，至九十年五月十六日至十七日再度入院接受鋼釘拔除手術，原
    告所患右肩部肩峰鎖股關節脫位不會造成永久性後遺症，亦不致造成殘廢，通常
    在一至二年間可恢復正常功能，復原後可從事日常生活活動，至於水果行搬運工
    作屬較為粗重工作，應有所節制量力而為，此有國立台灣大學附設醫院九十一年
    十二月二十五日（九十一）校附醫秘字第九一○○二○九四二七號函在卷可稽。
    原告丙○○雖從事水果行批發工作，惟原告丙○○並未提出任何證據以證明其實
    際收入數額，經本院依職權向台北市國稅局函查結果，於八十九、九十年度僅申
    報利息收入，八十八年度則未申報任何收入，此有八十八至九十年度綜合所得稅
    申報書及核定通知書在卷可稽，尚無從認為原告丙○○原本之工作確有超過最低
    工資即每月一萬五千八百四十元，是以本院僅能以最低工資計算原告丙○○之工
    作收入。依前開台大醫院回函，原告丙○○所受傷勢需一至二年始可復原，復原
    後從事水果搬運工作仍將受限，是以原告復原所需之二年期間內無法工作，足堪
    認定。以每月收入一萬五千八百四十元計算，二年不能工作之損失達三十八萬零
    一百六十元，原告丙○○僅請求三十萬元之工作損失，尚低於前開數額，自應予
    以准許，是以原告丙○○得請求之工作損失為三十萬元。
４．增加日常生活之需要五萬元：
    原告丙○○主張其因本件車禍，需添購復健用品及中藥補品之添購，花費五萬元
    ，然就其確經醫師指示認有添購復健用品及中藥補品之必要，以及添購前開物品
    所支出之確實數額，均未舉證以實其說，尚無從僅憑其空言主張，遽認原告丙○
    ○確有此部分之必要支出，從而，原告丙○○請求被告賠償其所增加生活上之需
    要共五萬元，尚屬無據。
５．慰撫金：
    被告於警訊中陳稱伊為國小畢業，肇事當時無業，此有警訊筆錄可稽，經本院依
    職權向台北市國稅局函查結果，被告於八十八年度曾申報薪資所得六萬八千元，
    八十九、九十年度均未申報任何收入，此有八十八至九十年度綜合所得稅申報書
    及核定通知書在卷可稽。本院另依職權向財政部財稅資料中心查詢，原告丙○○
    名下有田賦一筆、投資一筆，被告名下列無任何財產，此有財產歸戶資料查詢結
    果在卷可考。又，原告丙○○因本件車禍，受有臉部二處撕裂傷五Ｘ０．二Ｘ０
    ．二公分、右肩瘀傷六Ｘ六公分、右下肢瘀傷三Ｘ三公分、左下肢瘀傷二Ｘ二公
    分，尚因而住院接受手術治療，嗣後並再度入院接受鋼釘拔除手術，需時一至二
    年始能痊癒，且癒後工作能力仍受影響，已如前述。本院審酌原告丙○○原係擔
    任水果批發工作，其所受傷勢確造成其肉體上相當程度之痛苦，且歷時數年、被
    告自肇事後迄今四年迄未賠償，以及前述兩造身分、地位、學歷、資力等一切情
    事，認為原告丙○○請求慰撫金十萬元，尚屬適當，應予准許。
６．合計：
    綜上，原告丙○○得請求被告賠償之數額為四十一萬八千三百四十三元。
（二）原告乙○○○部分：
１．醫藥費及增加生活上需要：
    經本院依職權向國立台灣大學附設醫院、台北市立和平醫院、家福中醫診所、遠
    東聯合診所函查結果，原告乙○○○僅曾於台大醫院內科就診一次，無從認為與
    車禍有關，於台北市立和平醫院支出醫療費用共一千一百三十元，於家福中醫診
    所支出醫療費用共六千三百元，於遠東聯合診所支出醫療費用共一千四百四十八
    元，此有國立台灣大學附設醫院九十一年十二月二十五日（九十一）校附醫秘字
    第九一○○二○九四二七號函、台北市立和平醫院九十一年十二月二十五日北市
    和醫住字第○九一六○九一一二○○號函、家福中醫診所九十一年十二月二十四
    日回函、遠東聯合診所九十二年二月十九日九十二年遠醫字第○○八三號函在卷
    可稽，是以原告乙○○○因本件車禍所支出之必要醫療費用共計八千八百七十八
    元。至於原告乙○○○另主張其因本件車禍需中藥調養，增加生活上需要，惟就
    其確經醫師指示認有以中藥調養之必要，以及因而支出之確切數額均未舉證以實
    其說，自無從遽認其確有此部分之支出。是以原告乙○○○得請求被告賠償之醫
    藥費共八千八百七十八元，逾此範圍之數額尚無從認為係因本件車禍所支出之必
    要費用，尚無從令被告負賠償之責。
２．慰撫金：
    原告乙○○○因此受有前額裂傷四Ｘ０．二公分、右手瘀傷三Ｘ三公分、左足瘀
    傷三Ｘ三公分，經本院依職權向台北市立和平醫院函查結果，原告乙○○○當日
    急診檢查結果為：前額裂傷、右手臂瘀血，左足挫傷，經臉部傷口縫合、頭部及
    胸部X光檢查，給予頭部外傷須知後，病人離院，頭部傷原則尚須觀察三到六個
    月，此有台北市立和平醫院九十一年十二月二十五日北市和醫住字第○九一六○
    九一一二○○號函在卷可參。經本院依職權向台北市國稅局、財政部財稅資料中
    心函查結果，原告乙○○○於八十八年度僅有投資所得一萬九千餘元，八十九年
    度則有水果承銷人之營利收入一萬七千餘元、投資所得三萬餘元，九十年度有投
    資所得八萬餘元，名下有房屋、土地各一筆、汽車一部、投資數筆，此有八十八
    至九十年度綜合所得稅申報書及核定通知書、財產歸戶資料查詢單在卷可稽。本
    院審酌原告前述乙○○○為初中畢業，原擔任水果批發工作，被告為國小畢業、
    無業、名下並無財產，自肇事後迄今四年迄未賠償，以及前開原告乙○○○其所
    受傷勢、兩造身分、地位等一切情事，認為原告乙○○○請求慰撫金五萬元，尚
    屬適當，應予准許。
３．合計：
    綜上，原告乙○○○得請求被告賠償之數額為五萬八千八百七十八元。
四、綜上，原告依民法第一百八十四條第一項前段、一百九十三條及一百九十五條請
    求命被告賠償原告丙○○四十一萬八千三百四十三元、賠償原告乙○○○五萬八
    千八百七十八元，及均自起訴狀繕本送達翌日即九十年三月四日起至清償日止按
    年息百分之五計算之利息，為有理由，應予准許；逾此部分之請求則屬無據，應
    予駁回。
五、原告陳明願供擔保請准宣告假執行，查本件原告勝訴部分，本判決所命給付數額
    未逾五十萬元，爰依職權宣告假執行，無庸原告另供擔保，至原告敗訴部分，其
    假執行之聲請即失所附麗，應予駁回。
六、因本案事證已臻明確，其餘主張陳述及所提之證據，均毋庸再予審酌，附此敘明
    。
七、據上論結：原告之訴為一部有理由，一部無理由，並依民事訴訟法第三百八十五
    條第一項前段、第七十九條、第三百八十九條第一項第五款，判決如主文。
中　　　華　　　民　　　國　　九十三　　年　　　八　　　月　　　二　　　日
                                    民事第六庭  法  官    陳怡雯
正本係照原本作成
如對本判決上訴，須於判決送達後廿日內向本院提出上訴狀
中　　　華　　　民　　　國　　九十三　　年　　　八　　　月　　　二　　　日
                                                書記官    謝梅琴
